臺灣高雄地方法院刑事判決　　　　　　 100年度訴緝字第38號
公　訴　人　臺灣高雄地方法院檢察署檢察官
被　　　告　林明宗
上列被告因偽造文書等案件，經檢察官提起公訴（98年度偵字第
8732號），被告於本院準備程序中為有罪之陳述，經合議庭裁定
由受命法官依簡式審判程序獨任審理，本院判決如下：
    主  文
林明宗犯偽造公印罪，處有期徒刑陸月，如易科罰金，以新臺幣
壹仟元折算壹日，扣案之偽造「海軍康定軍艦印」、「艦長海軍
上校楊大偉」之公印及公印文各壹枚，均沒收之；又共同犯行使
變造私文書罪，處有期徒刑月，如易科罰金，以新臺幣壹仟元
折算壹日；又共同犯行使變造私文書罪，處有期徒刑月，如易
科罰金，以新臺幣壹仟元折算壹日；又共同犯行使變造私文書罪
，處有期徒刑月，如易科罰金，以新臺幣壹仟元折算壹日。應
執行有期徒刑壹年，如易科罰金，以新臺幣壹仟元折算壹日，扣
案之偽造「海軍康定軍艦印」、「艦長海軍上校楊大偉」之公印
及公印文各壹枚，均沒收之。
    事  實
一、林明宗於民國96年9 月、10月間某日，因受湯志祥委託辦理
    銀行貸款，為偽造湯志祥之軍中在職證明，竟基於偽造公印
    之犯意，偽刻「海軍康定軍艦印」官防及「艦長海軍上校楊
    大偉」之公印各1 枚，後因故而未能使用上開公印。適有洪
    文德於97年間服役於海軍康定軍艦期間，委請莊舜任（由檢
    察官另案通緝中）代為辦理銀行貸款，因其無法提供軍中在
    職證明，遂與莊舜任、林明宗共同基於偽造公印文及行使偽
    造特種文書之犯意聯絡，由莊舜任於不詳時、地偽造洪文德
    之在職證明，林明宗則提供上開之2 公印，由莊舜任於上開
    在職證明上附印「海軍康定軍艦印」及「艦長海軍上校楊大
    偉」之印文各一枚而偽造之，並交由洪文德持往「保證責任
    彰化縣鹿港信用合作社」（下稱鹿港信合社）申辦貸款，而
    行使該偽造之在職證明，足生損害於鹿港信合社對於評估洪
    文德還款能力之正確性。
二、林明宗另於96年10月、11間某日，受陳明偉之委託辦理銀行
    貸款，因林明宗查知陳明偉薪資所得太低，恐無法向銀行貸
    得足夠之金額，林明宗為順利取得佣金，遂與莊舜任共同基
    於行使變造私文書之犯意聯絡，由林明宗於不詳時、地，將
    不知情之陳明偉所提供之合作金庫銀行小港分行帳戶（帳號
    ：0000000000000 號）之存摺內頁交給莊舜任，而委由莊舜
    任將上開存摺內頁所載薪資金額變造如下：(1)96年5 月4 日
    之薪資金額，由17,458元變造成35,488元；(2)96年6 月5 日
    及7 月5 日之薪資金額，均由17,560元變造成35,580元；(3)
    96年8 月3 日之薪資金額，由19,060元變造成35,060元；(4)
    98年9 月5 日之薪資金額，由19,039元變造成35,039元；(5)
    96年10月5 日之薪資金額，由19,264元變造成35,560元。待
    變造完成後，再將上開經變造之存摺內頁交由林明宗，分別
    持往臺灣新光商業銀行、渣打國際商業銀行、中國信託銀行
    等銀行為陳明偉申辦貸款，而先後行使該變造之存摺內頁共
    3 次，均足生損害於上開銀行對於評估陳明偉還款能力之正
    確性。
二、案經陳明偉訴由內政部警政署刑事警察局移送臺灣高雄地方
    法院檢察署檢察官偵查起訴。
    理  由
一、本件被告林明宗所犯為死刑、無刑徒刑或最輕本刑為3 年以
    上有期徒刑以外之罪，其於準備程序中就被訴犯罪事實，為
    有罪之陳述，經法官告知簡式審判程序之旨，並聽取當事人
    之意見後，依刑事訴訟法第273 條之1 第1 項規定，裁定由
    受命法官獨任進行簡式審判程序，合先指明。
二、上揭犯罪事實，業據被告林明宗於本院審理時均坦承不諱（
    見本院卷4 第41頁反面，第49頁正、反面，第52頁正、反面
    ）；而與證人即共犯莊舜任於警詢、證人即共同被告林文德
    於偵查及本院審理時時證述之情節，均互核相符（見警卷第
    53 頁 、第55至57頁，偵1 卷第63-1頁，本院卷3 第75-1頁
    ）；另經證人即不知情之被害人陳明偉於警詢及偵查時指訴
    ：其委託被告代辦貸款等情節綦詳（見警卷第136 、137 、
    146 、148 至150 、158 、159 頁）；並有偽造之「海軍康
    定軍艦印」、「艦長海軍上校楊大偉」之公印各1 枚扣案可
    稽。此外，尚有移送機關搜索扣押筆錄、扣押物品目錄表各
    2 份（見警卷第339 至432 、344 至348 頁）、扣案證物照
    片2 張（見偵2 卷第69頁）、被害人陳明偉所有之合作金庫
    銀行小港分行帳戶（帳號：0000000000000 號）之存摺內頁
    及經變造之存摺內頁各1 份（見警卷第160 、161 頁）、鹿
    港信合社98年3 月24日彰鹿信合社字第98000118號函附被告
    偽造之海軍康定軍艦在職證明書1  份（見警卷第100 、101
    頁）、中國信託銀行97年9 月22日中信銀集作字第97510500
    號函暨所附陳明偉相關貸款資料各1 份（見他字卷第69至72
    頁）、臺灣新光商業銀行97年10月2 日（97）新光銀消金字
    第4069號函暨所附陳明偉相關貸款資料各1 份（見他字卷第
    83至87頁）、渣打國際商業銀行97年10月8 日渣打商銀CB-O
    PS字第09701016號函暨所附陳明偉相關貸款資料各1 份（見
    他字卷第89之97頁）等證物在卷可參。是本件被告之自白，
    經查與卷內之積極事證均互核相符，應堪採認。從而，本案
    事證明確，被告犯行均堪予認定，應依法論科。
三、按刑法第212 條所定變造「關於品行、能力、服務或其他相
    類之證書、介紹書」罪，係指變造操行證書、工作證書、畢
    業證書、成績單、服務證、差假證或介紹工作之書函等而言
    ，最高法院71年度台上字第2761號著有判決可資參照。次按
    偽造公印，刑法第218 條既有獨立處罰之規定，且較刑法第
    212 條之處罰為重，則於偽造刑法第212 條之文書同時偽造
    公印者，即難僅論以該條之罪，而置刑法第218 條處刑較重
    之罪於不問，司法院大法官釋字第82號亦著有解釋可資參照
    。是核被告林明宗所為，犯罪事實一部分係犯刑法第216 條
    、第212 條之行使偽造特種文書罪、同法第218 條第1 項之
    偽造公印罪；犯罪事實二部分係犯刑法第216 條、第210 條
    之行使變造私文書罪。被告偽造特種文書及變造私文書之低
    度行為，均為行使之高度行為所吸收，不另論罪。而被告共
    同偽造公印文之行為，為其偽造公印之當然行為，亦不另論
    罪。公訴意旨認被告如犯罪事實一部分，係犯刑法第211 條
    之偽造公文書罪嫌，然依上開最高法院判決意旨，被告洪文
    德所偽造之在職證明係屬特種文書，而非屬公文書，應可確
    認，此部分公訴意旨尚有未洽，然與本案上開論罪部分為基
    本社會事實同一，本院自得加以審理，並依刑事訴訟法第30
    0 條規定變更起訴法條。另被告與共犯洪文德、莊舜任間，
    就犯罪事實一所示犯行，及被告與共犯莊舜任間，就犯罪事
    實二所示犯行，彼此間均分別有犯意聯絡及行為分擔，均應
    分別論以共同正犯。被告林明宗以一行為同時偽造公印及行
    使偽造特種文書，係屬一行為觸犯上開2 罪，為想像競合犯
    ，應依刑法第55條規定從1 重處斷，論以偽造公印罪。被告
    所犯上開4 罪間（1 個偽造公印罪及3 個行使變造私文書罪
    ），均屬犯意各別，手段互殊，應分論併罰。爰審酌被告身
    值壯年，竟不知以正當途徑獲取財物，為賺取佣金，而與共
    犯莊舜任、洪文德共同以偽造公印及變造被害人陳明偉上開
    合作金庫帳戶之存摺內頁之不法手段，偽造洪文德之軍中在
    職證明及變造陳明偉之薪資所得資料，並持向鹿港信合社、
    臺灣新光商業銀行、渣打國際商業銀行、中國信託銀行等銀
    行貸款，足生損害於上開銀行對於評估洪文德、陳明偉還款
    能力之正確性，實屬不該；惟念其犯後能於本院審理時坦承
    全部犯行，態度尚可等一切情狀，分別量處如主文所示之刑
    及定其應執行之刑，並均諭知如易科罰金之折算標準，以示
    儆懲。
四、被告所偽造之「海軍康定軍艦印」、「艦長海軍上校楊大偉
    」之公印各1 枚，及其與共犯莊舜任、洪文德所偽造之「海
    軍康定軍艦印」、「艦長海軍上校楊大偉」之公印各1 枚，
    均應依刑法第219 條之規定，不論屬於被告所有與否，均予
    宣告沒收。至被告及共犯莊舜任所共同變造之被害人陳明偉
    上開合作金庫帳戶之存摺內頁，業據被告交付予臺灣新光商
    業銀行、渣打國際商業銀行、中國信託銀行等銀行等銀行，
    已非屬被告及共犯莊舜任所有，爰不予宣告沒收，附此敘明
    。
據上論斷，應依刑事訴訟法第273 條之1 第1 項、第284 條之 1
、第299 條第1 項前段、第300 條，刑法第28條、第216 條、第
210 條、第212 條、第218 條第1 項、第219 條、第41條第1 項
前段、第55條、第51條第5 款，刑法施行法第1 條之1 ，判決如
主文。
本案經檢察官盧葆清到庭執行職務。
中    華    民    國   100    年    5     月    4     日
                      刑事第五庭      法  官  陳盈吉
以上正本證明與原本無異。
如不服本判決，應於判決送達後10日內，向本院提出上訴狀。
中    華    民    國   100    年    5     月    4     日
                                      書記官  陳展榮
附錄本判決論罪科刑法條：
中華民國刑法第210條
（偽造變造私文書罪）
偽造、變造私文書，足以生損害於公眾或他人者，處5 年以下有
期徒刑。
中華民國刑法第212條
（偽造變造特種文書罪）
偽造、變造護照、旅券、免許證、特許證及關於品行、能力服務
或其他相類之證書、介紹書，足以生損害於公眾或他人者，處1
年以下有期徒刑、拘役或3 百元以下罰金。
中華民國刑法第216條
（行使偽造變造或登載不實之文書罪）
行使第210 條至第215 條之文書者，依偽造、變造文書或登載不
實事項或使登載不實事項之規定處斷。
中華民國刑法第218條
（偽造盜用公印或公印文罪）
偽造公印或公印文者，處5 年以下有期徒刑。
盜用公印或公印文足以生損害於公眾或他人者，亦同。